【裁判字號】    88,上訴,1509
【裁判日期】    890125
【裁判案由】    偽造文書等
【裁判全文】
臺灣高等法院臺中分院刑事判決              民國八十八年度上訴字第一五○九號
    上  訴  人
    即  被  告  乙○○
右上訴人因偽造文書等案件，不服台灣台中地方法院中華民國八十八年六月九日第一
審判決（民國八十八年度訴字第一○七四號，起訴案號：台灣台中地方法院檢察署民
國八十八年度偵字第九八一○號），提起上訴，本院判決如左：
    主      文
原判決撤銷。
乙○○共同連續行使偽造私文書，足以生損害於公眾及他人，處有期徒刑貳年。偽造
之戊○○、甲○○印章各壹顆及汽（機）車過戶登記書上偽造之戊○○名義之署名、
印文各乙枚、甲○○名義印文乙枚，汽（機）車各項異動登記書上偽造之戊○○名義
之署名乙枚、甲○○名義印文乙枚、華南產物保險股份有限公司強制汽車責任保險要
保書上戊○○署名、印文各乙枚及戊○○名義汽車買賣合約書上之戊○○署名乙枚，
均沒收。
    事      實
一、乙○○於民國（下同）八十八年四月十二日十七時許，在台中市○區○○路四三
    一號通豪大飯店內，受不詳年籍姓名之梁姓成年男子（下稱梁姓男子，另由公訴
    人簽分他案偵辦）之唆使，以戊○○應徵梁姓男子刊登於中國時報應徵欄傳播公
    司經理人之廣告必須繳交證件為由，要求戊○○將其身分證及戊○○岳父甲○○
    之身分證、其所有牌照號碼ＨＩ－九六八九號自用小客車之行車執照全數交付予
    己。乙○○在取得上開證件後，將其交付予梁姓男子所指派之不詳年籍姓名綽號
    「阿成」之成年男子（下稱阿成，亦另由公訴人簽分他案偵辦）。嗣梁姓男子並
    於不詳時間、在不詳地點將戊○○身分證上戊○○之照片撕下，換貼乙○○之照
    片，致生損害於戶政機關對身分之管理及戊○○，且偽造甲○○及戊○○之印章
    各乙枚。後並指派「阿成」於同月十三日九時許，在台中縣大肚鄉○○路○段二
    號台灣省公路局台中區監理所（下稱台中區監理所）前，由「阿成」將前開變造
    身分證、偽造之二枚印章及甲○○身分證、行車執照交付予乙○○。而乙○○此
    時明知換貼自己照片之戊○○之身分證係經變造，且未經甲○○、戊○○等二人
    之同意，竟持變造身分證乙張、偽造印章二枚及甲○○身分證、行車執照，復於
    汽（機）車過戶登記書之新車主名稱欄偽造戊○○名義之署名、印文各乙枚，在
    原車主名稱欄偽造甲○○名義之印文各乙枚，另在汽（機）車各項異動登記書代
    辦人欄偽造戊○○名義之署名乙枚及於車主名稱欄偽造甲○○名義之印文乙枚，
    且持此二文書及前開證件向台中區監理所辦理過戶登記，致該所承辦人員受其欺
    矇，將甲○○所有牌照號碼ＨＩ－九六八九號自用小客車過戶予戊○○名下之不
    實事項登載其於職務上所掌之汽（機）車駕駛人審驗及各項異動登記書，並輸入
    電腦，且換發載有戊○○為所有人之不實內容之牌照號碼ＨＩ─九六八九號自用
    小客車行車執照供其使用，足以生損害於監理機關對於車籍管理之正確性及甲○○、戊○○。嗣乙○○並持前開偽造行車執照，於前揭時、地，偽造戊○○名義
    之要保書，向華南產物保險股份有限公司投保強制汽車責任險，致生損害於該公
    司與戊○○。
二、乙○○於取得前開戊○○名義之行車執照後，於同月十三日十時許返回通豪大飯
    店與戊○○會合，旋向戊○○稱梁姓男子要其至台中市○○路一八八號十樓辦公
    室會面洽談事宜，並謂戊○○對台中路不熟，應由其駕駛等語，戊○○遂將車號
    ＨＩ─九六八九號自用小客車交予乙○○駕駛，由乙○○搭載戊○○至台中市○○路一八八號前，迨戊○○獨自上樓時，乙○○竟為自己不法之所有之意圖，將
    戊○○所交付之前開自用小客車，易為己有，駛離逃逸。乙○○嗣於同日十四時
    許，復意圖為自己不法之所有，駕駛前開侵占入己之自用小客車至台中縣潭子鄉
    ○○路○段二○四號昌益車行，持變造之戊○○身分證、已換發為戊○○名義之
    行車執照及偽造之戊○○名義之印章乙枚，向車行負責人己○○佯稱該小客車為
    己有，欲以新台幣（下同）二十八萬元之價格出售，乙○○並偽以戊○○名義與
    己○○締結汽車買賣合約書，足生損害於戊○○與己○○，並使己○○因而陷於
    錯誤於同日十五時許當場交付十五萬元訂金予乙○○。嗣己○○於十四日上午至
    豐原區監理站辦理過戶手續時，發現該車業於同月十三日二十三時許經戊○○向
    台中市警局第二分局文正派出所報告失竊，因而報告警方於十四日十三時三十分
    許，在昌益車行，乙○○欲取十三萬元餘款時，當場查獲，並扣得變造之身分證
    乙張、偽造之戊○○名義之印章乙枚、牌照號碼ＨＩ─九六八九小客車行車執照
    乙張、汽車買賣合約書乙份。
三、案經戊○○及己○○等二人分別訴由台中縣警察局豐原分局報告臺灣臺中地方法
    院檢察署檢察官偵查起訴。
    理      由
一、訊據上訴人即被告（以下簡稱被告）乙○○對於右開犯罪事實供認不諱（見本院
    卷第二十四頁至第二十六頁），惟以當時其係受該名梁姓男子脅迫所致等語置辯
    。但查右開犯罪事實不惟迭據告訴人戊○○及己○○等二人於警訊及偵查時分別
    指訴綦詳（見偵查卷第十二頁至第十六頁及第四十四頁反面至第四十六頁），並
    有上開登載不實之行車執照影本乙紙、贓物認領保管單乙紙、台灣省公路局自行
    收納款項收據乙紙、富邦產物保險股份有限公司強制汽車責任、保險單乙紙、華
    南產物保險股份有限公司強制汽車責任保險單乙紙、車輛竊盜車牌失竊資料個別
    查詢報表－查詢車輛認可資料乙紙、變造身分證乙張、偽造之戊○○印章一枚及
    偽造之汽（機）車過戶登記書及各項異動登記書各乙紙、汽車買賣合約書乙份等
    在卷可稽。至被告雖辯稱其係遭該名梁姓男子脅迫所致云云，惟其於警訊時已自
    白其幫該名梁姓男子做事，並未遭受脅迫等情（見偵查卷第十頁反面至第十一頁
    ），且其所舉之證人丙○○亦結證稱並不認識被告及該名梁姓男子等語（見本院
    卷第三十八頁），並無法資為有利於被告之證明，足見被告此部分所辯顯係飾卸
    之詞，不足採信。又被告變造告訴人戊○○之身分證，偽造戊○○、甲○○等二
    人之印章及偽造上開汽（機）車過戶登記申請書後持以向台中區監理所辦理過戶
    登記取得上開登載不實之行車執照，嗣並持以向華南產物保險股份有限公司投保
    強制汽車責任險及持以向告訴人己○○詐財，均顯已達於行使之程度，且足以生
    損害告訴人己○○、戊○○、被害人甲○○及戶政機關、監理機關、華南保險公
    司等。是罪證明確，被告犯行堪以認定。
二、核被告所為係犯刑法第二百十六條、第二百十二條行使變造特種文書罪，第二百
    十六條、第二百十四條行使使公務員登載不實文書罪、第二百十六條、第二百十
    條行使偽造私文書罪，第三百三十五條第一項普通侵占及同法第三百三十九條第
    一項詐欺罪。至其偽造印章、印文、署押行為，係偽造私文書行為之部分行為，
    變造特種文書，使公務員登載不實、偽造私文書後持以行使，均已分別為該行使
    之高度行為吸收，不另論罪。另其先後偽造私文書，行使偽造私文書，行使變造
    特種文書犯行，均係犯罪構成要件相同，顯係基於概括犯意反覆為之，均為連續
    犯，應分別論以一罪，並加重其刑。又其所犯上開行使變造特種文書，行使使公
    務員登載不實文書、行使偽造私文書，普通侵占及詐欺等五罪間具有方法、結果
    關係，應依牽連犯之規定從一重之行使偽造私文書罪處斷。至其與該名梁姓成年
    男子及「阿成」之不詳姓名成年男子等三人間具有犯意聯絡及行為分擔，均為共
    同正犯。原審予以論罪科刑，固非無見，惟查原審理由內就行使偽造私文書及行
    使變造特種文書部分疏未論以連續犯，已有未合。次查上開汽車買賣契約書上之
    戊○○署名係偽造，原審未予以宣告沒收，容有違誤。第查原審理由內就行使使
    公務員登載不實文書罪部分疏未論以與其他四罪間成立牽連犯，亦有可議。被告
    上訴意旨以其係受脅迫致犯本件之罪為由執以指摘原判決不當，雖無理由，但原
    判決既有上述可議之處，應由本院將原判決予以撤銷改判。爰審酌被告犯罪之動
    機、目的、手段、所生危害及犯後態度等一切情狀，量處如主文第二項所示之刑
    ，以示懲儆。又扣案之偽造戊○○名義之印章乙枚及未扣案亦未能證明已滅失之
    偽造甲○○名義之印章乙枚，與汽（機）車過戶登記書上偽造之戊○○名義之署
    名、印文各乙枚及甲○○名義印文乙枚，及汽（機）車各項異動登記書上偽造之
    戊○○名義之署名乙枚及甲○○名義印文乙枚，華南產物保險股份有限公司強制
    汽車責任保險要保書上之戊○○署名與印文各乙枚，及上開汽車買賣契約書上之
    偽造戊○○署名，均應依刑法第二百十九條之規定宣告沒收之。
三、被告於本院辯論時經合法傳喚而無正當理由不到庭，爰不待其陳述逕行判決。
四、據上論斷，應依刑事訴訟法第三百六十九條第一項前段、第三百六十四條、第二
    百九十九條第一項前段、第三百七十一條，刑法第二百十六條、第二百十二條、
    第二百十四條、第二百十條、第三百三十五條第一項、第三百三十九條第一項、
    第二十八條、第五十六條、第二百十九條、罰金罰鍰提高標準條例第一條前段，
    判決如主文。
本案經檢察官丁○○到庭執行職務。
中      華      民      國    八十九      年      一      月    二十五  日
                                  臺灣高等法院臺中分院刑事第八庭
                                        審判長法  官  羅  得  村
                                              法  官  林  輝  煌
                                              法  官  劉  榮  服
右正本證明與原本無異。
如不服本判決應於收受送達後十日內向本院提出上訴書狀，其未述上訴之理由者並
得於提起上訴後十日內向本院補提理由書（均須按他造當事人之人數附繕本）。
                                              書記官  林  玉  惠
中      華      民      國    八十九      年      一      月    二十七  日
附錄論罪科刑法條
刑法第二百十六條：行使第二百十條至第二百十五條之文書者，依偽造、變造文書或
登載不實事項或使登載不實事項之規定處斷。
刑法第二百十條：偽造、變造私文書，足以生損害於公眾或他人者，處五年以下有期
徒刑。
                                                                        Ａ


司法院資訊處製作；財團法人民間司法改革基金會備份。
